【裁判字號】    97,上訴,5571
【裁判日期】    980319
【裁判案由】    毒品危害防制條例
【裁判全文】
臺灣高等法院刑事判決                97年度上訴字第5571號
上  訴  人
即  被  告  甲○○
                      號3樓
選任辯護人  蔡明和律師
上列上訴人因毒品危害防制條例案件，不服臺灣臺北地方法院
97年度訴字第518號，中華民國97年10月28日第一審判決（起訴
案號：臺灣臺北地方法院檢察署96年度偵字第24267號），提起
上訴，本院判決如下：
    主  文
上訴駁回。
    事  實
一、甲○○（綽號強哥）曾於民國82年間因違反肅清煙毒條例等
    案件，經本院在83年11月22日以83年度上重訴字第102號判
    決分別判處非法持有化學合成麻醉藥品罪有期徒刑3月、販
    賣毒品罪有期徒刑12年，應執行有期徒刑12年2月確定，而
    於84年2月7日入監執行；又因違反藥事法案件，經臺灣板橋
    地方法院在83年11月13日，以83年度訴字第2643號判決判處
    有期徒刑七月確定；復因貪污等案件，經臺灣板橋地方法院
    在84年3月14日，以83年度訴字第1778號判決分別判處非法
    吸用化學合成麻醉藥品罪有期徒刑8月、施用毒品罪有期徒
    刑3 年6月、行賄罪有期徒刑1年2月，應執行有期徒刑4年10
    月確定。其甫於90年1月20日因縮短刑期假釋付保護管束而
    出監，嗣上開6罪，因適用中華民國九十六年罪犯減刑條例
    ，經臺灣板橋地方法院於97年3月19日以97年度聲字第949號
    裁定定其應執行刑為有期徒刑13年11月確定，又因涉及中華
    民國九十六年罪犯減刑條例施行日期，故以96年7月16日為
    假釋期滿日期（法務部96年11月9日法檢字第0960030823號
    函暨附件參照），而執行完畢。詎其明知海洛因與甲基安非
    他命分別係屬毒品危害防制條例第2條第2項第1款、第2款所
    列管之第一級、第二級毒品，依法不得任意販賣、轉讓，竟
    為下列行為：
 (一) 基於轉讓第一級毒品海洛因之犯意，於96年6月22日夜間9時
    許由丁○○以其所有之0000000000號行動電話門號撥打甲○○所有之0000000000號行動電話門號向甲○○聯絡要求提供
    第一級毒品海洛因事宜後，旋在不詳地點，無償提供實際數
    量不詳之第一級毒品海洛因與丁○○施用。
 (二) 另分別基於販賣第一級毒品海洛因、第二級毒品甲基安非他
    命以營利之犯意：
１、於96年5月28日下午4時58分許，由丙○○以其所有之000000
    0000號行動電話門號，撥打甲○○所有之0000000000號行動
    電話門號向甲○○聯絡購買第一級毒品海洛因事宜後，旋在
    不詳地點，以約新臺幣（以下同）1,000元之代價，販賣實
    際數量不詳之第一級毒品海洛因與丙○○。
２、於96年10月中旬某日，在臺北市○○區○○路6號之富粧飯
    店，以每兩（即37點5公克）64,000元之價格，販賣2兩甲基
    安非他命與乙○○。
３、乙○○又於96年11月18日夜間7時許，以其所有之000000000
    0 號行動電話門號，撥打甲○○所有之0000000000號行動電
    話門號向甲○○告知欲購買1兩安非他命，並約定於96年11
    月19日在富粧飯店見面，嗣於96年11月19日下午1時30分，
    經員警在臺北市○○區○○路6號之富粧飯店旁，查獲正欲
    前往富粧飯店第510號房與乙○○交易毒品之甲○○而不遂
    ，員警並於甲○○身上查獲第二級毒品甲基安非他命3包（
    毛重2.50公克，不含空包裝袋，驗餘淨重2.48公克）、第一
    級毒品海洛因2包（毛重0.8 公克，不含空包裝袋，驗餘淨
    重0.77公克）及行動電話3具（門號為0000000000號、00000
    00000號、0000000000號），復經甲○○帶同員警前往富粧
    飯店第510號房，查獲乙○○，而於乙○○身上扣得甲○○
    所販售，乙○○所有之第二級毒品甲基安非他命1包（毛重
    0.85公克，不含空包裝袋，驗餘淨重0.63 公克）始查悉上
    情。
二、案經臺北縣政府警察局中和分局報告臺灣臺北地方法院檢察
    署檢察官偵查起訴，及公訴檢察官追加起訴（原審97年7月
    1日審判筆錄）。
    理  由
甲、有罪部分：
壹、證據能力部分：
一、按被告以外之人於偵查中向檢察官所為之陳述，除顯有不可
    信之情況者外，得為證據，刑事訴訟法第159條之1第2項定
    有明定。經查，證人乙○○於96年11月20日；證人丁○○於
    96年12月7日；證人丙○○於96年12月7日；證人葉文耀於96
    年12月18日分別於偵查中以證人身分具結向檢察官所為之證
    述，並無任何顯不可信之情況，依刑事訴訟法第159條之1第
    2項規定，得為證據。另查，上開證人業於原審到庭證述，
    已予被告及其辯護人反對詰問，至證人於原審證述與偵查中
    所證不符，乃證言証明力之問題，與證據能力係屬二事，被
    告之辯護人辯稱證人於偵查中之陳述無證據能力云云，自不
    可採。
二、次按被告以外之人於檢察事務官、司法警察官或司法警察調
    查中所為之陳述，與審判中不符時，其先前之陳述具有較可
    信之特別情況，且為證明犯罪事實存否所必要者，得為證據
    ，刑事訴訟法第159條之2定有明文。所謂「顯有不可信性」
    與「相對特別可信性」，係指陳述是否出於供述者之真意、
    有無違法取供情事之信用性而言，故應就偵查或調查筆錄製
    作之原因、過程及其功能等加以觀察其信用性，據以判斷該
    傳聞證據是否有顯不可信或有特別可信之情況而例外具有證
    據能力，又先前之陳述如係出於自然之發言、臨終前之陳述
    或違反自己利益之陳述等，則在此特別情形下所為之陳述，
    其虛偽之可能性通常較低，可信程度相對提高，而可信之特
    別情況應依陳述時之客觀情況綜合比較判斷，即先前陳述須
    未受污染，且無不當外力介入，最高法院94年度臺上字第62
    9號、第5490號、第5681號判決意旨可供參照。查，證人乙○○、丁○○、丙○○於96年11月8日、11月19日、11月20
    日、12月13日、12月24日警詢時之供述，依刑事訴訟法第15
    9條第1項之規定，固均無證據能力，惟渠等於原審97年6月
    13日、同年8月5日審判期日時已分別到庭作證，自得參酌其
    等於原審審理暨警詢中之證詞，苟警詢時之證詞，與審判中
    所述不符部分，具有較可信之特別情況，且為證明犯罪事實
    存否所必要者，得為證據。查證人乙○○、丁○○、丙○○
    分別於96年11月8日、11月19日、11月20日、12月13日、12
    月24日接受臺北縣政府警察局中和分局員警詢問，距其等於
    原審97年6月13日、8月5日審判期日時分別到庭作證，至少
    已相隔達6月之久，足認其等於警詢時之記憶應較審理時清
    晰，且顯然較無外力干擾或介入而為陳述，其等於警詢時之
    陳述，亦無違法取供或其他不自由之情形，自堪認其等於警
    詢所為證述之客觀外部情況，當有可信性特別情況。參以其
    等證述涉及3被告有無販賣、轉讓第一級毒品海洛因、第二
    級毒品安非他命予證人乙○○、丁○○、丙○○之事實，乃
    用以證明被告甲○○犯罪與否，是渠等證詞對被告犯罪事實
    之存否具有必要性。從而，本院認渠等警詢筆錄符合前述「
    可信性」及「必要性」要件，倘渠等於警詢時所為之證述與
    審理中不符，其等先前之陳述具有較可信之特別情況，且為
    證明犯罪事實存否所必要者，自得為證據。
三、再按被告以外之人於審判中有下列情形之一，其於檢察事務
    官、司法警察官或司法警察調查中所為之陳述，經證明具有
    可信之特別情況，且為證明犯罪事實之存否所必要者，得為
    證據：一、死亡者。二、身心障礙致記憶喪失或無法陳述者
    。三、滯留國外或所在不明而無法傳喚或傳喚不到者。四、
    到庭後無正當理由拒絕陳述者，刑事訴訟法第159條之3定有
    明文。經查，本件證人許瑞福經原審多次傳喚、拘提無著，
    並經其家屬告知已久無聯絡、不知去向，此有原審拘提報告
    書附卷可稽，顯已所在不明而傳喚不到，是證人許瑞福於警
    詢之陳述雖屬被告以外之人於審判外之陳述，然證人許瑞福
    臺北縣政府警察局中和分局員警依法詢問且於詢畢確認其筆
    錄無誤始簽名捺印，依其警詢筆錄製作之原因、過程及其功
    能等綜合觀察，足認具有可信之特別情況，且為證明犯罪事
    實存否所必要，依上開規定當具有證據能力。
四、按被告以外之人於審判外之言詞或書面陳述，除法律有規定
    者外，不得作為證據；法院或檢察官得囑託醫院、學校或其
    他相當之機關、團體為鑑定，或審查他人之鑑定，並準用第
    203條至第206條之1規定；其須以言詞報告或說明時，得命
    實施鑑定或審查之人為之，刑事訴訟法第159條第1項、第20
    8條第1項分別定有明文。是法院或檢察官依刑事訴訟法第20
    8第1項之規定，囑託鑑定機關所出具之鑑定報告，應屬刑事
    訴訟法第206條第1項之鑑定報告，為傳聞法則之例外，而囑
    託包括檢察官直接囑託及概括指定而由警察機關逕送鑑定之
    情形。查，臺北縣政府警察局中和分局於本案偵查時，受檢
    察官概括指定而由警察機關逕將本案扣案之上開第一級毒品
    海洛因、第二級毒品甲基安非他命送鑑定，並由臺灣檢驗科
    技股份有限公司96年12月11日出具之該公司ＣＨ2007Ｂ1257
    號濫用藥物檢驗報告、ＣＨ2007Ｂ1258號濫用藥物檢驗報告
    、ＣＨ2007Ｂ1254號濫用藥物檢驗報告各一份，應均屬刑事
    訴訴法第159條第1項「被告以外之人於審判外之言詞或書面
    陳述，除法律有規定者外，不得作為證據。」所稱「法律有
    規定者」之例外情形，此因「鑑定之經過及其結果，應命鑑
    定人以言詞或『書面』報告」，同法第206條第1項亦規定甚
    明，且該檢驗通知書於鑑驗方法、鑑驗結果均有詳細說明，
    是鑑定人以書面為鑑定報告提出於檢察官，依刑事訴訟法第
    159條第1項立法理由及同法第206條第1項規定，即均具有證
    據能力。
五、按有事實足認被告或犯罪嫌疑人有最輕本刑為3年以上有期
    徒刑之罪嫌，並危害國家安全或社會秩序情節重大而有相當
    理由可信其通訊內容與本案有關，且不能或難以其他方法蒐
    集或調查證據者，在偵查中得由檢察官核發通訊監察書，96
    年7月11日修正前通訊保障及監察法第5條第1項第1款、第2
    項定有明文。又通訊監察書應記載下列事項：一、案由及涉
    嫌觸犯之法條。二、監察對象。三、監察通訊種類及號碼等
    足資識別之特徵。四、監察處所。五、監察理由。六、監察
    期間及方法。七、聲請機關。八、執行機關。第五條之通訊
    監察期間，每次不得逾三十日；其有繼續監察之必要者，得
    於期間屆滿前，重新聲請。前項期間屆滿前，已無監察之必
    要者，應即停止監察，同法第11條、第12條亦定有明文。查
    ，本件監聽係臺北縣政府警察局（一）依臺灣士林地方法院
    檢察署96年5月15日96年士檢公監字第00154號通訊監察書，
    案由為涉嫌觸犯之法條為毒品危害防制條例，監察對象為李
    某等人，實施監察之通訊號碼共計5支行動電話號碼，監察
    時間自96年5月16日上午10時起至96年6月14日上午10時止，
    監察方法為監聽、錄音、其他，（二）依臺灣士林地方法院
    檢察署96年6月11日96年士檢公監（續）字第00187號通訊監
    察書，案由為涉嫌觸犯之法條為毒品危害防制條例，監察對
    象為李某等人，實施監察之通訊號碼共計4支行動電話號碼
    ，監察時間自96年6月14日上午10時起至96年7月12日上午10
    時止，監察方法為監聽、錄音、其他，（三）依臺灣士林地
    方法院檢察署96年7月10日96年士檢公監（續）字第00219號
    通訊監察書，案由為涉嫌觸犯之法條為毒品危害防制條例，
    監察對象為李某等人，實施監察之通訊號碼共計6支行動電
    話號碼，監察時間自96年7月12日上午10時起至96年8月10日
    上午10時止，監察方法為監聽、錄音、其他，（四）依臺灣
    士林地方法院檢察署96年8月9日96年士檢公監（續）字第00
    249號通訊監察書，案由為涉嫌觸犯之法條為毒品危害防制
    條例，監察對象為李某等人，實施監察之通訊號碼共計6支
    行動電話號碼，監察時間自96年8月10日上午10時起至96年
    9月7日上午10時止，監察方法為監聽、錄音、其他，（五）
    依臺灣士林地方法院檢察署96年9月6日96年士檢公監（續）
    字第00267號通訊監察書，案由為涉嫌觸犯之法條為毒品危
    害防制條例，監察對象為李某等人，實施監察之通訊號碼共
    計4支行動電話號碼，監察時間自96年9月7日上午10時起至
    96年10月5日上午10時止，監察方法為監聽、錄音、其他，
    是本案監聽符合當時通訊保障及監察法之法定程序，因此取
    得之監聽錄音光碟係經檢察官核發通訊監察書後依法監聽所
    取得之證據，有臺灣士林地方法院檢察署96年5月15日96年
    士檢公監字第00154號、96年6月11日96年士檢公監（續）字
    第00187號、96年7月10日96年士檢公監（續）字第00219號
    、96年8月9日96年士檢公監（續）字第00249號及96年9月6
    日96年士檢公監（續）字第00267號通訊監察書各一份在卷
    可稽，因之，本案員警對前開行動電話實施監聽錄音，並未
    逾越授權實施監察之範圍，是本案監聽符合前開通訊保障及
    監察法之法定程序，本件監聽錄音所取得之證據既係經檢察
    官核發通訊監察書後依法監聽所取得，自有證據能力。又監
    聽錄得之錄音，係憑機械力照錄，未經人為操作，復未伴有
    個人主觀意見在內，應有證據能力。而將監聽之內容製作成
    譯文則是臺北縣政府警察局中和分局員警依據上開具有證據
    能力之監聽錄音帶內容具體為文字紀錄，且有原審97年6月
    23日勘驗筆錄及附件（見卷（一）第86頁至第93頁）在卷可
    憑。並經原審於審判期日提示該等通訊監察譯文供被告及公
    訴人及其選任辯護人辨認，並提示上揭通訊監聽譯文內容予
    被告及其選任辯護人告以要旨後，檢察官、被告及其選任辯
    護人均不爭執其證據能力，亦不否認監聽譯文之內容為真正
    ，自屬已經合法調查，無妨害被告訴訟上之防禦權，具有證
    據能力，而得據為裁判基礎（最高法院96年臺上1869號、92
    年度臺上字第6944號、93年度臺上字第3304號判決意旨參照
    ）。
六、按被告以外之人於審判外之言詞或書面陳述，除法律有規定
    者外，不得作為證據，刑事訴訟法第159條第1項定有明文。
    次按被告以外之人於審判外之陳述，雖不符前四條之規定，
    而經當事人於審判程序同意做為證據，法院審酌該言詞陳述
    或書面陳述作成時之情況，認為適當者，亦得為證據。當事
    人、代理人或辯護人於法院調查證據時，知有刑事訴訟法第
    159條第1項不得為證據之情形，而未於言詞辯論終結前聲明
    異議者，視為有前項之同意，同法第159條之5規定甚明。查
    ，本院認定犯罪事實所憑之其餘證據，部分屬傳聞證據，惟
    檢察官、被告及其選任辯護人均未於本院言詞辯論終結前聲
    明異議，本院審酌該等言詞或書面陳述作成之情況，並無非
    出於任意性或不正取供，或違法或不當情事，且客觀上亦無
    不可信之情況，堪認為適當，依刑事訴訟法第159條之5第2
    項規定，均得作為證據，先予敘明。
貳、實體部分：
一、被告於審理期日經合法傳喚未到庭，據被告於準備程序訊問
    時矢口否認有何轉讓、販賣第一級毒品海洛因、第二級毒品
    安非他命之犯行，辯稱：伊沒有轉讓、販賣海洛因予證人丙○○、丁○○等人，伊沒有販賣給丙○○；伊和乙○○是一
    起合資購買安非他命，一起購買比較便宜；伊是給丁○○解
    藥，是解毒癮的藥，不是海洛因等語。被告之辯護人則具狀
    辯稱：（1）原審以被告販賣第一級毒品海洛因予丙○○，
    無非以丙○○於警詢、偵查所言做為被告有罪之基礎，惟查
    丙○○雖有於警詢、偵查中陳述向被告購買毒品，然此乃審
    判外之陳述，無證據能力，不得作為有罪判決之依據。丙○○於原審經法官曉諭，要其據實陳述，仍甘冒被移送偽證罪
    之處罰而據實相告，其雖有撥打電話如錄音譯文，但被告每
    次均對其不理不睬，且會對其加以訓斥，故而懷恨在心，而
    作偽證，欲陷被告於罪，故應以丙○○於原審證述較為可信
    ，原審仍認被告有販售第一級毒品，並不可採。（2）就販
    賣第二級毒品安非他命予乙○○既遂及未遂部份，證人乙○○對於如何認識被告及如何施用毒品之經過已在原審證述明
    確，而關於所持有之安非他命亦證述確實是與被告一起合資
    購買，且倘被告係販售第二級毒品予乙○○之人，則何以在
    96 年11月19日在富粧飯店前被警查獲時，身上僅攜帶海洛
    因0. 8公克，第二級毒品安非他命2.5公克，按依乙○○之
    證詞，其所購毒品每兩為新台幣6萬4千元，而第二次其欲購
    1兩，被告被查獲時身上所攜帶之安非他命明顯不足1兩，蓋
    若被告係於該次欲販售安非他命毒品予乙○○，則其身上至
    少必攜帶有1兩（約37.5公克）之安非他命，是乙○○所證
    其係與被告共同合資購買毒品之言，顯屬可採，被告並非販
    賣毒品予乙○○之人。又被告一再陳稱許瑞福係販售毒品之
    人，而與乙○○合資購買之毒品亦係向許瑞福購買云云。經
    查：
 (一) 被告於96年5月28日下午4時58分許由證人丙○○以其所有之
    0000000000號行動電話門號撥打被告所有之0000000000號行
    動電話門號向被告聯絡購買第一級毒品海洛因事宜後，旋在
    不詳地點，以約1,000元之代價，販賣實際數量不詳之第一
    級毒品海洛因與證人丙○○之事實，業據證人丙○○於96
    年12月7日偵查中檢察官訊問時具結證稱：該96年5月28日之
    通訊監察譯文係伊與被告即強哥之對話，譯文中「女孩子」
    就是指海洛因，當天是要向被告調海洛因，伊每次都只調1
    、2,000元等語（見臺灣臺北地方法院檢察署偵字第24 267
    號卷《下稱偵字卷》第122頁至第123頁）；證人丙○○並於
    96年12月24日警詢時證稱：伊忘記96年5月28日與被告約在
    何處向被告購買海洛因，伊向被告購買海洛因係以四一（即
    一錢的四分之一重量）海洛因新臺幣6,000元計價等語（見
    偵查卷第191頁）。雖證人丙○○於原審審理時翻異其詞，
    證稱監聽譯文中「調些軟的、女孩子」雖是講海洛因的意思
    ，但是伊向被告調，被告每次都沒有調給伊，而係拿解藥給
    伊吃等語，伊當時在偵查中檢察官訊問時所言，係因一時氣
    憤等語（見原審卷（一）第140頁至第142頁），惟證人丙○○於原審亦證稱：解藥是在藥房購買類似美沙佟可以解癮之
    藥品，吃了比較不會不舒服等語（見原審卷（一）第140頁
    ），可知，苟證人丙○○所稱之解藥於藥房即可購買，應無
    需被告提供之理，且被告如係提供解藥，證人丙○○自當心
    存感激，顯見證人丙○○於原審審理中之證述與一般常情不
    符，且核與下述96年5月28日監聽通訊內容譯文不合，實不
    足採。是被告辯稱係給丙○○海洛因之解藥云云，委無可採
    。另查，證人丙○○僅證述以約1,000元、2,000元之代價，
    注射1 、2次等語，雖未明確指證被告販賣毒品海洛因之次
    數，爰以最有利於被告之一次及代價1,000元認定被告此部
    份之犯行。
 (二) 被告於96年6月22日夜間9時許由證人丁○○以其所有之0000
    000000號行動電話門號撥打被告所有之0000000000號行動電
    話門號向被告聯絡要求提供第一級毒品海洛因事宜後，旋在
    不詳地點，轉讓實際數量不詳第一級毒品海洛因與證人丁○○之事實，業據證人丁○○於96年12月7日偵查中檢察官訊
    問時結稱：該96年6月22日之通訊監察譯文中「他去明天早
    上回來我就掛啦」是指伊當時很難過，毒癮發作，要跟被告
    要毒品等語（見偵查卷第120頁至第121頁），證人丁○○並
    於96年12月24日警詢時證稱：96年6月22日之通訊監察譯文
    係伊叫被告幫伊去問看看有沒有海洛因，被告是無償給伊的
    等語（見偵查卷第196、197頁）。雖證人丁○○於原審審理
    時翻異其詞，證稱：監聽譯文的手機號碼雖是伊的，但譯文
    中「他去明天早上回來我就掛啦」是指伊快死了，而不是毒
    癮發作，伊的肺有腫瘤咳得很厲害，被告會拿白色膠囊給伊
    止痛，不會咳嗽等語（見原審卷（一）第67頁反面至第69頁
    ），然證人丁○○前開於檢察官訊問時證述之內容，業經原
    審於審理中當庭勘驗前開證人丁○○於96年12月7日檢察官
    訊問時之光碟內容確認無誤，並有原審97年6月23日勘驗筆
    錄及附件（見原審卷（一）第86頁至第93頁）在卷可憑。衡
    諸證人丁○○於96年12月7日偵查中檢察官訊問時證稱：伊
    跟被告真的沒有毒品交易，只是有時毒癮發作，請被告給伊
    一點毒品等語屬實（見偵查卷第121頁）。益證，證人於原
    審審理中所為之證述，對被告多所迴護，且衡與一般常情顯
    有不符，礙難採信。
 (三) 而0000000000號、0000000000號行動電話門號為被告所申請
    、使用乙情，有該等門號使用人資料（見偵查卷第41頁）在
    卷可稽，且為被告是認，而被告以該等行動電話門號與證人
    丙○○、丁○○聯絡，分別於96年5月28日、96年6月22日某
    時在不詳地點，分別販售、轉讓第一級毒品與證人丙○○、
    丁○○等事實復有臺灣士林地方法院檢察署96年5月15日96
    年士檢公監字第00154號通訊監察書、96年6月11日96年士檢
    公監（續）字第00187號通訊監察書（含通訊監察書電話附
    表）各一份及相關監察通訊內容譯文等件（見偵查卷第41頁
    至第61頁、原審96年度聲搜字第1832號卷第18頁至第53頁）
    在卷可參，參酌該監察通訊內容譯文確有如下記載：
１、通話時間：96年5月28日下午4時58分52秒
    主叫號碼（Ａ）：0000000000（丙○○）
    被叫號碼（Ｂ）：0000000000（被告）
          Ａ：強哥，訊號不好，那個，我想調一些軟的、調一
              些女孩子
          Ｂ：那個我等一下打過去。
２、通話時間：96年6月22日下午9時1分38秒
    主叫號碼（Ａ）：0000000000（丁○○）
    被叫號碼（Ｂ）：0000000000（被告）
          Ａ：弄好了嗎？
          Ｂ：沒有，他去拿。
          Ａ：什麼時候會好？
          Ｂ：他去回來就有啦。
          Ａ：他去明天早上回來我就掛啦。
          Ｂ：不會啦，你在哪裡？
          Ａ：我在萬華
          Ｂ：幹嗎？買菜？
          Ａ：逛街，逛夜市阿。
          Ｂ：少來啦，買菜啦。
          Ａ：萬華買什麼菜，昨天就買啦，昨天就把菜買好了
              阿，我現在跑到夜市這邊來看看，媽的，有沒有
              奇怪的東西，弄好了你馬上打給我。
          Ｂ：好！好！
          Ａ：看是我要過去還是你要過來。
          Ｂ：好好。
 (四) 復查，被告於96年10月中旬某日，在臺北市○○區○○路6
    號之「富粧飯店」，以每兩（即37.5公克）64,000元之價格
    ，販賣2兩甲基安非他命（共128,000元）予證人乙○○；又
    證人乙○○另與被告約定於96年11月19日購買第二級毒品甲
    基安非他命事宜，嗣於96年11月19日經員警查獲之事實，業
    據證人乙○○迭於96年11月19日、同年月20日警詢中證稱：
    伊曾經在96年10月中旬以128,000元代價在富粧飯店向被告
    購買2兩之甲基安非他命，而伊於96年11月19日下午經被告
    帶同員警至富粧飯店510室查獲時，遭警扣得伊所有之甲基
    安非他命（毛重0.85公克）即係伊於96年10月中旬向被告購
    買尚未用完的。而伊此次到臺北係伊於96年11月18日下午7
    時至8時許，以伊之0000000000號行動電話門號撥打被告之
    0000000000號行動電話門號，跟被告說伊96年11月19日要來
    臺北並打算購買1兩甲基安非他命等語（見偵查卷第26頁至
    第33頁）。證人乙○○並於96年11月20日內勤檢察官訊問時
    結稱：96年11月19日遭警方查獲之甲基安非他命係伊於上個
    月（即96年10月）向被告以128,000元購買2兩，當時一開始
    被告是跟他說每兩6萬元，但交貨時就說64,000元等語綦詳
    （見偵查卷第92頁至第93頁）。並有96年11月19日，被告帶
    同員警查獲證人乙○○當時扣得之被告所販售，證人乙○○
    所有之第二級毒品甲基安非他命1包（毛重0.85公克，不含
    空包裝袋，驗餘淨重0.63公克）在卷可憑。雖證人乙○○於
    原審及本院審理時翻異其詞，證稱：伊係96年10月與被告合
    資購買，此次要與被告合資購買時就被抓了等語（見原審卷
    （一）第59頁至第67頁），然核諸證人乙○○亦證稱：伊不
    知道毒品市價多少錢，被告沒有告訴伊購買的情形，被告說
    多少錢，伊就給被告多少錢，所以被告有無賺伊的錢伊也不
    知道，此次上來是跟被告說好要購買一兩，約70,000元左右
    ，這價錢也是被告告訴伊的，伊不知道價錢，而被告也沒有
    提到要帶上游來與伊當面接洽等語（見原審卷（一）第61頁
    、第62頁反面、第64頁、第64頁反面）。顯見，證人乙○○
    係依被告所告知之價格支付與被告，亦不知被告購買之情形
    、數量等情形，衡與合資購買之情形不符，尚難採憑。況被
    告於警詢時經警詢問：「（問：你知道提供毒品來源，因而
    破案可減輕刑責，你知道嗎？）答：不太清楚，經警方告知
    我知道，如有好的訊息會告知檢方。」「（問：警察在你身
    上查扣之安非他命係向何人？以何價格購得？海洛因向何人
    以何價格購得？）答：安非他命是向「阿賢」所購得，1公
    克2,500元，海洛因是阿賢送我給我止痛用的（海洛因還沒
    有嘗試）」「（問：許瑞福（綽號：大頭）你認識嗎，與你
    何關係，有無財物糾紛或仇隙？）答：認識，是普通朋友關
    係，沒有財物糾紛或仇隙」等語（見偵查卷第10、11頁），
    被告於為警查獲時供稱其毒品來源為綽號阿賢之人，並非證
    人許瑞福；再審諸證人許瑞福係於查獲當日即96年11月19日
    以00000000 00號號行動電話門號，撥打被告之0000000000
    號行動電話門號欲向被告購買安非他命，經員警接聽查獲乙
    情，業據證人許瑞福於96年11月19日警詢時證述甚明（見偵
    查卷第24頁），再衡諸證人於原審審理中結稱被告係向外號
    大頭之人購買等語，係因被告提醒乙情（見原審卷（一）第
    143頁）；且證人葉文耀於原審審理中亦結證稱：伊說被告
    曾經向許瑞福即大頭買過毒品，是聽被告說的，伊並沒有看
    到等語（見原審卷（一）第144頁），綜上，足見被告辯稱
    ：伊係與因伊證人乙○○合資購買過，所以被查獲當天也是
    要一起合買，證人許瑞福才是當天實際要賣甲基安非他命給
    伊跟證人乙○○的人，伊的第二級毒品甲基安非他命就是向
    證人許瑞福購買的云云，並不可採。
 (五) 又員警在臺北市○○區○○路6號之富粧飯店旁，查獲被告
    ，並於被告身上查獲第一級毒品海洛因2包（毛重0.8公克，
    驗餘淨重0.77公克）、第二級毒品甲基安非他命3包（毛重
    2.5公克，不含空包裝袋，驗餘淨重2.48公克），及經被告
    帶同員警前往富粧飯店第510號房，查獲證人乙○○，而扣
    得被告所販售，證人乙○○所有之第二級毒品甲基安非他命
    1包（毛重0.85公克，不含空包裝袋，驗餘淨重0.63公克）
    ，經均送臺灣檢驗科技股份有限公司以ＥＩＡ酵素免疫分析
    法初步檢驗及ＧＣ／ＭＳ氣相層析／質譜儀法確認檢驗結果
    ，該第二級毒品甲基安非他命3包（毛重2.5公克，不含空包
    裝袋，驗餘淨重2.48公克）及證人乙○○所有之第二級毒品
    甲基安非他命1包（毛重0.85公克，不含空包裝袋，驗餘淨
    重0.63公克）均呈甲基安非他命陽性反應等情，有臺灣檢驗
    科技股份有限公司96年11月11日出具之該公司ＣＨ2007Ｂ12
    57號、ＣＨ2007Ｂ1254號濫用藥物檢驗報告各一份（見偵查
    卷第166頁、第212頁）在卷可稽，而第一級毒品海洛因2包
    （毛重0.8公克，驗餘淨重0.77公克）確呈海洛因陽性反應
    乙情，有臺灣檢驗科技股份有限公司96年12月11日ＣＨ2007
    Ｂ1258號濫用藥物檢驗報告一份（見偵查卷第224頁）在卷
    可佐。足徵被告確有前開販賣第一級毒品海洛因、販賣第二
    級毒品甲基安非他命之犯行，應堪認定。
  (六)另按販賣毒品罪，雖並不以販入後復行賣出為構成要件，只
    要以營利之目的，將毒品購入或賣出，有一於此，其犯罪即
    屬完成，惟如尚未完成販入或賣出之行為，當僅能論以未遂
    罪，衡諸證人乙○○於原審審理中結稱：伊此次（即查獲當
    日）係與被告約定要買1兩（按約37.5公克）甲基安非他命
    （見原審卷（一）第61頁），被告已依約前往，核認已有販
    賣之合意，被告於查獲當日雖僅遭攜帶第二級毒品甲基安非
    他命3包（毛重2.5公克，不含空包裝袋，驗餘淨重2.48公克
    ），即為警查獲，被告依約攜帶甲基安非他命前往與證人乙○○交易，核認已屬著手販賣行為，惟未完成賣出行為即為
    警查獲，應認屬販賣未遂行為，至被告所攜甲基安非他命之
    數量，核認與被告販賣未遂之犯行無影響，被告辯護人辯稱
    被告所攜安非他命數量與證人乙○○所述不符，即不負販賣
    刑責云云，亦不可採。
  (七)綜上所述，被告所辯無非事後卸責之詞，不足採信。本件事
    證明確，被告犯行洵堪認定，應依法論科。又本件事證既已
    臻明確，則被告聲請傳喚證人李肇基、丁○○，業於原審到
    庭證述，已無再行傳喚到庭必要；另聲請傳喚證人戊○○以
    證明被告認識證人許瑞福是證人戊○○介紹乙節，亦認為已
    無再予傳喚之必要，附此敘明。
二、論罪科刑部分：
 (一) 海洛因、甲基安非他命分別為毒品危害防制條例第二條第二
    項第一款、第二款所稱之第一級毒品、第二級毒品，依法均
    不得販賣、轉讓及持有。按販賣毒品罪，並不以販入後復行
    賣出為構成要件，只要以營利之目的，將毒品購入或賣出，
    有一於此，其犯罪即屬完成，惟如販入後復行賣出一次，亦
    僅成立一販賣罪，並非認有二次之犯罪行為；販賣行為，祗
    須以營利之意思而販入或賣出，即足構成。倘於有償讓與他
    人之初，係基於營利之意思，並著手實施，而因故無法高於
    購入原價出售，最後不得不以原價或低於原價讓與他人時，
    仍屬販賣行為；又販賣毒品既以行為人有營取利益之主觀意
    思為要件，他日出售縱未得利，亦無解其罪責（最高法院96
    年度臺上字第416號、94年度臺上字第5317號、88年度臺上
    字第4715號裁判要旨併同參照）。核被告前揭犯罪事實(一)所
    為，係違反毒品危害防制條例第8條第1項之轉讓第一級毒品
    罪；前揭犯罪事實(二)１於96年5月28日販賣海洛因與證人丙○○部分，係違反毒品危害防制條例第4條第1項之販賣第一
    級毒品罪；前揭犯罪事實(二)２於96年10月中旬販賣第二級毒
    品甲基安非他命與證人乙○○部分，係違反毒品危害防制條
    例第4條第2項之販賣第二級毒品罪；至前揭犯罪事實(二)３、
    被告與證人乙○○約定於96年11月19日在富粧飯店第510號
    房販買第二級毒品甲基安非他命，嗣遭警方查獲部分，此部
    份犯罪事實，業於起訴書內敘及，本院自得審就。被告此部
    分應係違反毒品危害防制條例第4條第6項、第2項之販賣第
    二級毒品罪未遂罪。
 (二) 被告販賣、轉讓第一級毒品海洛因、販賣第二級毒品安非他
    命前持有第一級毒品海洛因、第二級毒品安非他命之低度行
    為，均為販賣、轉讓之高度行為所吸收，均不另論罪。
 (三) 被告所犯上開轉讓第一級毒品犯行〔即前揭犯罪事實(一)部分
    〕及販賣第一級毒品犯行〔即前揭犯罪事實(二)１、部分〕、
    販賣第二級毒品犯行（即前揭犯罪事實(二)２、部分）、販賣
    第二級毒品未遂犯行（即前揭犯罪事實(二)３、部分）四罪之
    間，犯意各別，行為互殊，應予分論併罰。
 (四) 查被告曾於82年間因違反肅清煙毒條例等案件，經臺灣高等
    法院在83年11月22日以83年度上重訴字第102號判決分別判
    處非法持有化學合成麻醉藥品罪有期徒刑3月、販賣毒品罪
    有期徒刑12年，應執行有期徒刑12年2月確定，而於84年2月
    7日入監執行；又因違反藥事法案件，經臺灣板橋地方法院
    在83年11月13日，以83年度訴字第2643號判決判處有期徒刑
    7月確定；復因貪污等案件，經板橋地方法院在84年3月14日
    ，以83年度訴字第1778號判決分別判處非法吸用化學合成麻
    醉藥品罪有期徒刑8月、施用毒品罪有期徒刑3年6月、行賄
    罪有期徒刑1年2月，應執行有期徒刑4年10月確定。其甫於
    96年1月20日因縮短刑期假釋付保護管束而出監，嗣上開六
    罪，因適用中華民國九十六年罪犯減刑條例，經板橋地方法
    院於97年3月19日以97年度聲字第949號定其應執行刑為有期
    徒刑13年11月確定，又因涉及中華民國九十六年罪犯減刑條
    例施行日期，故以96年7月16日為假釋期滿日期（法務部96
    年11月9日法檢字第0960030823號函暨附件參照），而執行
    完畢乙情，此有本院被告前案紀錄表一份在卷可參，被告受
    有期徒刑之執行完畢，就本案前揭犯罪事實(二)２、(二)３、部
    份為執行完畢後五年以內故意再犯最重本刑有期徒刑以上之
    罪，均為累犯，原應依刑法第47條第1項之規定分別加重其
    刑，然因毒品危害防制條例第4條第2項之法定本刑為無期徒
    刑部分，依法不得加重，是僅就其有期徒刑及併科罰金刑部
    分加重其刑。
 (五) 再按販賣第一級毒品罪之法定刑為「死刑或無期徒刑；處無
    期徒刑者，得併科新臺幣一千萬元以下罰金」，然同為販賣
    第一級毒品之人，其原因動機不一，犯罪情節未必盡同，或
    有大盤毒梟者，亦有中、小盤之分，甚或僅止於吸毒者友儕
    間為求互通有無之有償轉讓者亦有之，其販賣行為所造成危
    害社會之程度自屬有異，法律科處此類犯罪，所設之法定最
    低本刑相同，不可謂不重。於此情形，倘依其情狀處以有期
    徒刑，即足以懲儆，並可達防衛社會之目的者，自非不可依
    客觀之犯行與主觀之惡性二者加以考量其情狀，是否有可憫
    恕之處，適用刑法第59條之規定酌量減輕其刑，期使個案裁
    判之量刑，能斟酌至當，符合比例原則。查本案被告犯罪事
    實(二)１、販賣第一級毒品海洛因部分，助長毒品流通，戕害
    國人健康，固值非難，然被告所販賣第一級毒品海洛因之數
    量微少，所得僅一千元，獲利顯非豐厚，其犯罪情節當非與
    販賣毒品數量達數公斤以上大盤毒梟者可資等同併論，本院
    認情輕法重，堪予憫恕，雖宣告法定最低度之刑，猶嫌過重
    ，爰依刑法第59條規定減輕其刑，故死刑減為無期徒刑，無
    期徒刑減為20年以下15年以上有期徒刑，罰金則減輕其刑二
    分之一。另就前揭犯罪事實(二)３、部分，為販賣第二級毒品
    未遂犯行，亦爰依刑法第25條第2項按既遂犯之刑減輕之，
    故無期徒刑減為20年以下15年以上有期徒刑，有期徒刑、罰
    金則減輕其刑二分之一，並依法先加後減之。
三、原審適用上開規定，並審酌被告前有違反肅清煙毒條例、麻
    醉藥品管制條例等前科，素行不佳，竟不思悛悔，明知第一
    級毒品海洛因、第二級毒品甲基安非他命均足以殘害人之身
    體健康，竟仍分別販賣、轉讓他人施用，危害社會治安及國
    民健康甚深，犯後未見悔意，及其犯罪之動機、目的、手段
    、智識程度、販賣、轉讓毒品之次數、重量、所得之利益等
    一切情狀，就（1）轉讓第一級毒品處有期徒刑1年4月；（2
    ）販賣第一級毒品，處有期徒刑15年4月，（3）販賣第二級
    毒品，論以累犯，處有期徒刑8年，（4）販賣第二級毒品，
    未遂，論以累犯，處有期徒刑4年併依刑法第51條第5款之規
    定，定其應執行之刑20年。另說明扣案物及犯罪所得之沒收
    ：（1）扣案之第一級毒品海洛因2 包（毛重0.8公克，驗餘
    淨重0.77公克）、第二級毒品甲基安非他命共4包（毛重
    3.35公克，不含空包裝袋，驗餘淨重3.11公克），分別係屬
    第一級毒品、第二級毒品，應均依毒品危害防制條例第18條
    第1項前段之規定，均予以沒收銷燬之。另包裝上開第一級
    毒品海洛因、甲基安非他命之空包裝袋六個，有防止毒品裸
    露、逸出及潮濕之功用，並便於攜帶使用，為被告所有供犯
    本罪所用之物，業據被告陳明在卷，應依刑法第38條第1項
    第2款之規定宣告沒收。（2）被告先後多次販賣第一級毒品
    海洛因、第二級毒品安非他命所得之財物共為129,000元（
    以最有利於被告之方式即價格最低、次數最少之方式計算之
    ），雖未經扣案，然因係犯罪所得之財物，依毒品危害防制
    條例第19條第1項之規定，併予宣告沒收之，如全部或一部
    不能沒收時，以其財產抵償之。（3）又扣案之行動電話共
    三具（內含有門號為0000000000號、0000000000號、000000
    0000號ＳＩＭ卡各一張），因與認定本案之犯罪事實無關，
    當無從認定為供被告犯罪所用之物，自無從宣告沒收，附此
    敘明。原審認事用法，核無違誤，量刑亦屬妥適，被告上訴
    否認犯罪，並無理由，應予駁回。
四、被告經合法傳喚，無正當理由不到庭，爰不待其陳述逕行判
    決。
據上論結，應依刑事訴訟法第368條、第371條，判決如主文。
本案經檢察官許仲瑩到庭執行職務。
中    華    民    國    98    年    3     月    19    日
                  刑事第六庭    審判長法  官  林堭儀
                                      法  官  張明松
                                      法  官  吳淑惠
以上正本證明與原本無異。
如不服本判決，應於收受送達後10日內向本院提出上訴書狀，其
未敘述上訴之理由者並得於提起上訴後10日內向本院補提理由書
（均須按他造當事人之人數附繕本）「切勿逕送上級法院」。
                                      書記官  陳雅加
中    華    民    國    98    年    3     月    23    日
附錄本案論罪科刑法條全文：
毒品危害防制條例第4條
製造、運輸、販賣第一級毒品者，處死刑或無期徒刑；處無期徒
刑者，得併科新臺幣1千萬元以下罰金。
製造、運輸、販賣第二級毒品者，處無期徒刑或 7 年以上有期徒
刑，得併科新臺幣 7 百萬元以下罰金。
製造、運輸、販賣第三級毒品者，處 5 年以上有期徒刑，得併科
新臺幣 5 百萬元以下罰金。
製造、運輸、販賣第四級毒品者，處 3 年以上 10 年以下有期徒
刑，得併科新臺幣 3 百萬元以下罰金。
製造、運輸、販賣專供製造或施用毒品之器具者，處 1 年以上 7
年以下有期徒刑，得併科新臺幣 1 百萬元以下罰金。
前五項之未遂犯罰之。
毒品危害防制條例第8條
轉讓第一級毒品者，處 1 年以上 7 年以下有期徒刑，得併科新
臺幣 1 百萬元以下罰金。
轉讓第二級毒品者，處 6 月以上 5 年以下有期徒刑，得併科新
臺幣 70 萬元以下罰金。
轉讓第三級毒品者，處 3 年以下有期徒刑，得併科新臺幣 30 萬
元以下罰金。
轉讓第四級毒品者，處 1 年以下有期徒刑，得併科新臺幣 10 萬
元以下罰金。
前四項之未遂犯罰之。
轉讓毒品達一定數量者，加重其刑至二分之一，其標準由行政院
定之。


司法院資訊處製作；財團法人民間司法改革基金會備份。
